臺灣臺中地方法院民事判決　　　　　　100年度家訴字第200號
原　　　告　台新國際商業銀行股份有限公司
法定代理人　蔡榮棟
訴訟代理人　陳怡君
被　　　告　陳麗鈴
被　告　兼　游振通
訴訟代理人
上列當事人間請求聲請宣告夫妻分別財產制事件，本院於中華民
國一００年六月十四日言詞辯論終結，判決如下：
    主  文
被告游振通與被告陳麗鈴間之夫妻財產制應改用分別財產制。
訴訟費用由被告負擔。
    事  實
甲、原告方面：
  一、聲明：如主文所示。
  二、陳述：被告二人為夫妻關係，現婚姻關係尚存續中，渠等
      婚後未向法院辦理夫妻分別財產制契約登記。原告前因與
      被告游振通間之清償債務強制執行事件，經臺灣彰化地方
      法院發給九十五年度執壬字第二一一０五號債權憑證在案
      ，惟債務人迄今仍未清償，計尚欠原告本金新臺幣（下同
      ）一十六萬七千九百三十二元，及自民國九十三年二月二
      十六日起至一００年五月一日止，已核算未受償之利息，
      合計本息為三十九萬六千八百六十五元。另依被告游振通
      九十八年度國稅局財產及所得資料所示，被告游振通雖有
      位於彰化縣大村鄉○○村○○路一一號之房屋一間，但面
      積僅九．五五平方公尺，持分二分之一，公告現值二千三
      百元，並無執行實益，其名下復無其他財產可供扣押執行
      。為此爰依民法第一千零十一條之規定，請准宣告被告間
      之夫妻財產制改為分別財產制等語。
  三、證據：戶籍謄本、臺灣彰化地方法院九十五年度執壬字第
      二一一０五號債權憑證、財政部臺灣省北區國稅局財產歸
      屬資料清單、財政部臺灣省北區國稅局九十八年度綜合所
      得稅各類所得資料清單（均影本）各一份為證。
乙、被告游振通方面：
  一、聲明：原告之訴駁回。
  二、陳述：被告游振通之債務龐大，除積欠地下錢莊外，還欠
      親友一堆錢。被告游振通一定會清償，希望可讓其兩年後
      分期攤還等語。
丙、被告陳麗鈴方面：
  一、聲明：原告之訴駁回。
  二、陳述：被告游振通目前無業，被告陳麗鈴名下之房屋尚有
      二百餘萬元之貸款未清償等語。
    理  由
一、按訴狀送達後，原告不得將原訴變更或追加他訴，但該訴訟
    標的對於數人必須合一確定時，追加其原非當事人之人為當
    事人者，不在此限，民事訴訟法第二百五十五條第一項第五
    款定有明文。本件原告提起宣告債務人游振通與其配偶陳麗
    鈴間之夫妻財產制改用分別財產制，初未列配偶陳麗鈴為被
    告，嗣於本院一００年五月十七日行言詞辯論程序時追加原
    非當事人之陳麗鈴為被告。揆諸上開說明，本件訴訟標的對
    於數人必須合一確定，原告所為之追加自屬合法，應予准許
    。
二、按夫妻未以契約訂立夫妻財產制者，除本法另有規定外，以
    法定財產制，為其夫妻財產制；債權人對於夫妻一方之財產
    已為扣押，而未得受清償時，法院因債權人之聲請，得宣告
    改用分別財產制，民法第一千零五條、第一千零十一條分別
    定有明文。而所謂未得受清償，包括全無可扣押之物或所扣
    押之物數量不足及所扣押之財產不足清償該為扣押之債權人
    債權等情形（最高法院八十九年度台上字第八五四號判決意
    旨參照）。
三、被告二人之夫妻關係現仍存續中且未約定夫妻財產制之事實
    ，業經原告提出戶籍謄本一份為證，且為被告所不爭執，堪
    認為真實。另被告游振通向原告借款未依約清償，經原告取
    得執行名義後，聲請法院強制執行結果，尚有如前所述之本
    金及利息未獲清償，被告游振通名下已無足夠財產可供扣押
    執行等事實，亦為被告所不否認，並有原告提出之臺灣彰化
    地方法院九十五年度執壬字第二一一０五號債權憑證一份為
    證，亦堪信為實在。
四、被告游振通對原告既有上開債務，於債務未按期清償後，經
    原告聲請法院強制執行結果，尚有如前所述之本金、利息未
    獲清償，則被告游振通就所積欠之債務，自仍應負清償之責
    。而被告二人婚後未以契約訂立夫妻財產制，本應以法定財
    產制，為渠等之夫妻財產制，現因原告即債權人對於被告游
    振通之財產強制執行後，仍不足清償原告之債權，且被告游
    振通名下亦已無足夠財產可供執行，是揆諸前揭說明，原告
    自有權聲請宣告改用被告間之夫妻財產制為分別財產制。從
    而原告本於民法第一千零十一條之規定，求為判決如主文第
    一項所示，為有理由，應予准許。
五、據上論結：原告之訴為有理由，依民事訴訟法第三百八十五
    條第一項前段、第七十八條，判決如主文。
中    華    民    國   100    年    6     月    28    日
                  家事法庭      法  官  楊熾光
以上正本證明與原本無異
如不服本判決，應於送達後二十日內，向本院提出上訴狀並表明
上訴理由，如於本判決宣示後送達前提起上訴者，應於判決送達
後二十日內補提上訴理由書（須附繕本）。
如委任律師提起上訴者，應一併繳納上訴審裁判費。
中    華    民    國   100    年    6     月    28    日
                                書記官  郭麗娟